臺灣苗栗地方法院民事小額判決
110年度苗小字第725號
原      告  富邦產物保險股份有限公司


法定代理人  羅建明  




訴訟代理人  鄭伊靜  

被      告  王吉村  




上列當事人間請求侵權行為損害賠償事件，本院於民國110年11
月1日言詞辯論終結，判決如下：
    主  文
被告應給付原告新臺幣19,051元，及自民國110年10月8日起至清
償日止，按年息5%計算之利息。
原告其餘之訴駁回。
訴訟費用新臺幣1,000元由被告負擔新臺幣797元，餘由原告負擔
。
本判決原告勝訴部分得假執行。
    事實及理由
壹、程序方面：
一、按因侵權行為涉訟者，得由行為地之法院管轄；被告住所、
    不動產所在地、侵權行為地或其他據以定管轄法院之地，跨
    連或散在數法院管轄區域內者，各該法院俱有管轄權；同一
    訴訟，數法院有管轄權者，原告得任向其中一法院起訴，民
    事訴訟法第15條第1項、第21條、第22條分別定有明文。本
    件被告甲○○雖住於臺中市豐原區，不在本院管轄區域內，惟
    本件車禍肇事地點係在苗栗縣苗栗市境內，即侵權行為地在
    本院管轄區域內，是依前開規定，本院自有管轄權，先予敘
    明。
二、被告經合法通知，未於言詞辯論期日到場，核無民事訴訟法
    第386條各款所列情形，爰依原告之聲請，由其一造辯論而
    為判決。
貳、實體方面：
一、原告起訴主張略以：
（一）被告於民國108年9月11日16時5分許，駕駛車牌號碼00-00
      00號自用小客車，在本院停車場內欲停車時，於倒車時因
      駕駛不慎，未保持與隔壁車輛之距離，擦撞到原告所承保
      ，由訴外人黃惠鈴所駕駛，已停放在停車格內之車牌號碼
      000-0000號自用小客車（下稱系爭車輛)，致系爭車輛受
      損，案經苗栗縣警察局苗栗分局南苗派出所受理在案。
　　　又系爭車輛受損後送交上賀汽車股份有限公司竹北服務廠
      (下稱上賀公司)估價修理，修復費用共計新臺幣（下同）
      23,911元（工資3,580元、烤漆9,450元、零件10,881元）
      ，原告悉數賠付訴外人黃惠鈴即被保險人後，依保險法第
      53條之規定取得代位被保險人對被告之損害賠償請求權。
（二）本件肇事責任應由被告負擔，依民法第191條之2規定應負
      損害賠償責任。為此，爰依保險代位及侵權行為之法律關
      係提起本件訴訟。並聲明：被告應給付原告23,911元，及
      自起訴狀繕本送達被告翌日起至清償日止，按年息5%計算
      之利息。
二、被告則未於言詞辯論期日到場，亦未提出準備書狀作何聲明
    或陳述。
三、得心證之理由：
（一）原告主張之上開事實，業據其提出系爭車輛之行車執照、
      車損照片、苗栗縣警察局苗栗分局道路交通事故當事人登
      記聯單、汽（機）車險理賠申請書、上賀公司估價單、系
      爭車輛車損及修理照片、統一發票等件為證（見本院卷第
      17頁至第29頁）。並有苗栗縣警察局苗栗分局110年8月9
      日栗警五字第1100022595號函覆本院之A3類道路交通事故
      調查紀錄表、現場照片、系爭車輛車損照片、道路交通事
      故現場圖等件為證（見本院卷第41至55頁）。經本院審酌
      調查前揭證據之結果，堪認原告前揭主張為真實。
（二）按汽車、機車或其他非依軌道行駛之動力車輛，在使用中
      加損害於他人者，駕駛人應賠償因此所生之損害，民法第
      191條之2本文定有明文。再按汽車倒車時，應顯示倒車燈
      光或手勢後，謹慎緩慢後倒，並應注意其他車輛及行人，
      道路交通安全規則第110條亦有明文。查被告於前揭時、
      地，於本院停車場欲停車，而於倒車時不慎碰撞後方靜止
      停放在停車格內之系爭車輛等情，業經被告於警詢時陳稱
      ：當時我駕駛自用小客車在本院內停車場欲停車，因倒車
      時未拿捏好與隔壁車輛間的距離，故不慎擦撞到對方車輛
      等語，有A3類道路交通事故調查紀錄表在卷可稽（見本院
      卷第43頁）。足見被告於倒車時，未注意靜止停放在其後
      方隔壁停車格內之系爭車輛，而不慎碰撞系爭車輛，致系
      爭車輛受損，是依上開規定，被告應負全部過失責任。
（三）次按不法毀損他人之物者，被害人得請求賠償其物因毀損
      所減少之價額，民法第196條定有明文。又請求賠償物被
      毀損所減少之價額，得以修復費用為估定標準，但以必要
      者為限，例如修理材料費以新品換舊品應予折舊（最高法
      院77年第9次民事庭會議決議參照）。查原告所承保系爭
      車輛因前述事故受損經修繕後，計賠付修理費用23,911元
      （工資3,580元、烤漆9,450元、零件10,881元），有上賀
      公司出具之估價單暨統一發票、原告提出之汽（機）車險
      理賠申請書等件為證（見本院卷第21、23、33頁），堪以
      採信。又系爭車輛係於107年5月（未載明日以該月15日計
      ，民法第124條第2項後段參照）出廠，有汽車行車執照1
      份在卷可稽（見本院卷第19頁），至事故發生時，即108
      年9月11日止，約使用1年3月又27日，依前揭說明，零件1
      0,881元部分應予折舊，方屬公允。再依營利事業所得稅
      查核準則第95條第6項規定：「固定資產提列折舊採用定
      率遞減法者，以1年為計算單位，其使用期間未滿1年者，
      按實際使用之月數相當於全年之比例計算之，不滿1月者
      ，以1月計」，依此方法計算，系爭車輛實際使用年數應
      以1年4月計。而依行政院所頒「固定資產耐用年數表」及
      「固定資產折舊率表」規定，自用小客車之耐用年數為5
      年，依定率遞減法每年折舊千分之369計算，則原告支出
      之零件費用10,881元，因已使用1年4月，扣除折舊後之零
      件費用估定為6,021元【計算式：10,881×0.369=4,015，
      元以下四捨五入，下同；（10,881-4,015）×（4/12）×0.
      369=845；10,881-4,015-845=6,021】，應認為屬必要之
      修復費用。故原告請求零件6,021元，加上支出不必折舊
      工資3,580元、烤漆9,450元，合計必要修復費用為19,051
      元【計算式：6,021+3,580+9,450=19,051】，即屬有據；
      逾此範圍之請求，則屬無據。
（四）再按被保險人因保險人應負保險責任之損失發生，而對於
      第三人有損失賠償請求權者，保險人得於給付賠償金額後
      ，代位行使被保險人對於第三人之請求權，保險法第53條
      第1項規定甚明。又此項法定代位權之行使，有債權移轉
      之效果，故於保險人給付賠償金額後，被保險人對於第三
      人之請求權即移轉於保險人；另損害賠償祇應填補被害人
      實際損害，保險人代位被害人請求損害賠償時，依保險法
      第53條第1項規定，如其損害額超過或等於保險人已給付
      之賠償金額，固得就其賠償之範圍，代位請求賠償，如其
      損害額小於保險人已給付之賠償金額，則保險人所得代位
      請求者，應祇以該損害額為限（最高法院69年度台上字第
      923號判決、65年台上字第2908號判例要旨參照）。查原
      告業已依保險契約之約定賠付系爭車輛之修理費用，而系
      爭車輛之必要修復費用為29,742元等情，已如前述。揆諸
      前開說明，原告自得代位行使被保險人對被告之損害賠償
      請求權，惟其所得代位被保險人向被告請求之損害額，應
      以必要修復費用即19,051元為限。
（五）末按給付無確定期限者，債務人於債權人得請求給付時，
      經其催告而未為給付，自受催告時起，負遲延責任；其經
      債權人起訴而送達訴狀，或依督促程序送達支付命令，或
      為其他相類之行為者，與催告有同一之效力；又遲延之債
      務，以支付金錢為標的者，債權人得請求依法定利率計算
      之遲延利息；應付利息之債務，其利率未經約定，亦無法
      律可據者，週年利率為5%，民法第229條第2項、第233條
      第1項前段、第203條定有明文。查原告得請求被告賠償之
      前揭金額，未據原告主張定有給付之期限，則原告請求自
      起訴狀繕本送達被告之翌日即110年10月8日（見本院卷第
      67頁之送達證書，於110年10月7日送達）起至清償日止，
      按年息5%計算之利息，自無不合。
四、綜上所述，原告依侵權行為及保險代位之法律關係，訴請被
    告給付19,051元及自110年10月8日起至清償日止，按年息5%
    計算之利息，為有理由，應予准許；逾此範圍之請求，為無
    理由，應予駁回。又本件係依小額訴訟程序所為被告敗訴之
    判決，依民事訴訟法第436條之20規定，應依職權宣告假執
    行。
五、本件事證已臻明確，原告其餘攻擊防禦方法及所提出之各項
    證據資料，核與判決結果不生影響，爰不逐一論列，併此敘
    明。
據上論結，原告之訴為一部有理由、一部無理由，爰依民事訴訟
法第385條第1項前段、第79條前段、第436條之20，判決如主文
。
中　　華　　民　　國　　110 　年　　11　　月　　15　　日
               苗栗簡易庭法　官　陳秋錦
以上正本係照原本作成。
如不服本判決，應於判決送達後20日內，以判決違背法令為理由
，向本院提出上訴狀並表明上訴理由，及須按他造當事人之人數
附繕本。如委任律師提起上訴者，應一併繳納上訴審裁判費。
上訴理由應表明：
  一、原判決所違背之法令及其具體內容，
  二、依訴訟資料可認為原判決有違背法令之具體事實。
如未表明上訴理由者，應於上訴後20日內向本院提出上訴理由。
當事人如對本件訴訟內容有所疑義，得聲請閱卷。
                         書記官　張智揚
中　　華　　民　　國　　110 　年　　11　　月　　15　　日